【裁判字號】    98,聲,3201
【裁判日期】    981030
【裁判案由】    聲請具保停止羈押
【裁判全文】
臺灣高等法院刑事裁定                  98年度聲字第3201號
聲 請 人即
選任辯護人  趙元昊律師
被      告  甲○○
                    （現於臺灣臺北看守所羈押）
上列聲請人因被告違反毒品危害防制條例案件，聲請具保停止羈
押，本院裁定如下：
    主  文
聲請駁回。
    理  由
一、按被告經法官訊問後，認為犯罪嫌疑重大，而最輕本刑為5
    年以上有期徒刑之罪，非予羈押，顯難進行審判，得羈押之
    ，刑事訴訟法第101 條第1 項第3 款定有明文。而此所謂之
    羈押，乃拘禁被告之強制處分，其目的係在於保全證據、確
    保刑事訴訟程序之進行及刑罰權之執行。是被告經法官訊問
    後，究竟有無刑事訴訟法第101 條第1 項各款之情形，均屬
    事實問題，法院應按訴訟之程度，卷證資料及其他一切情事
    斟酌之。次按刑事訴訟法第101 條第1 項第3 款規定之羈押
    ，係因被告所犯為死刑、無期徒刑或最輕本刑為5 年以上有
    期徒刑之罪者，其可預期判決之刑度既重，該被告為規避刑
    罰之執行而妨礙追訴、審判程序進行之可能性增加，國家刑
    罰權有難以實現之危險，該規定旨在確保訴訟程序順利進行
    ，使國家刑罰權得以實現，以維持重大之社會秩序及增進重
    大之公共利益，其目的洵屬正當。又基於憲法保障人民身體
    自由之意旨，被告犯上開條款之罪嫌疑重大者，仍應有相當
    理由認為其有逃亡、湮滅、偽造、變造證據或勾串共犯或證
    人等之虞，法院斟酌命該被告具保、責付或限制住居等侵害
    較小之手段，均不足以確保追訴、審判或執行程序之順利進
    行，始符合該條款規定，非予羈押，顯難進行追訴、審判或
    執行之要件，此際羈押乃為維持刑事司法權有效行使之最後
    必要手段，於此範圍內，尚未逾越憲法第23條規定之比例原
    則，符合司法院釋字第392 號、第653 號、第654 號解釋意
    旨，與憲法第8 條保障人民身體自由及第16條保障人民訴訟
    權之意旨，尚無違背（司法院大法官會議釋字第665 號解釋
    同此意旨）。
二、聲請意旨略以：依照司法院大法官會議解釋釋字第665號解
    釋，不得以重罪為羈押被告之唯一要件。查被告身體狀況不
    佳，有諸多疾病，原審羈押期間曾因高血壓、心臟病經看守
    所緊急送醫救治，而被告有固定住居所、有家人，且身體染
    有疾病，根本無逃亡之可能，實可隨傳隨到，更無任何證據
    顯示被告有逃亡之虞，本案亦無任何串證之虞，停止羈押對
    於案件之追訴、審判或日後之執行，並無困難。本案被告以
    限制住居、限制出境、或高額之保證金即可達卻倒追訴、審
    判或日後執行之目的，再有疑慮，可仿效他案，讓被告每日
    至管區派出所報到，本案實無再對被告羈押之必要，以其他
    方式即可確保案件之追訴審判，爰請求審酌上情在本案終結
    時，賜准停止羈押，以維權益云云。
三、查被告甲○○因違反毒品危害防制條例案件，前經本院於民
    國98年9月7日訊問後，認其涉犯毒品危害防制條例第四條第
    一項、第二項之販賣第一、二級毒品罪，犯罪嫌疑重大，且
    所犯為最輕本刑五年以上有期徒刑之重罪，非予羈押顯難進
    行審判、執行，而有羈押之必要，即依刑事訴訟法第一百零
    一條第一項第三款規定羈押，現仍在羈押期間內，有本院訊
    問筆錄、押票等在卷可稽。
四、聲請人雖以前揭事由為被告聲請具保停止羈押。惟本件被告
    前經原審認係涉犯毒品危害防制條例第四條第一項、第二項
    之販賣第一級、第二級毒品罪，共十四罪，並經原審判處應
    執行有期徒刑30年，雖尚未確定，已顯見其犯罪嫌疑重大，
    參以被告矢口否認犯行，所犯各罪又均係死刑、無期徒刑或
    最輕本刑5年以上有期徒刑之罪，現又經原審判處重刑，自
    有相當理由足認被告為規避刑罰之執行，而有妨礙、逃避審
    判程序進行或日後刑罰執行之危險，若命被告具保、責付或
    限制住居等侵害較小之手段，均不足以確保日後審判或執行
    程序之順利進行，依本案訴訟進度，仍有繼續羈押被告之必
    要。再參酌被告所犯販賣第一、二級毒品海洛因、甲基安非
    他命之犯行，危害社會人民身體健康甚鉅，權衡國家刑事司
    法權之有效行使、社會秩序及公共利益、被告人身自由之私
    益及防禦權受限制之程度，認對被告維持羈押處分尚屬適當
    、必要，合乎比例原則，並無違前開大法官會議解釋意旨。
    至於聲請人所稱被告因身體健康惡化，非保外治療顯難痊癒
    部分，前經本院函詢臺灣臺北看守所覆稱：「該收容人（甲
    ○○）曾因高血壓、疑似心絞痛及陰道出血，本所分別於97
    年5月19日、97年10月1日戒送亞東紀念醫院及台北縣立醫院
    治療，目前因高血壓、肩膀痛及腳水腫等症，定期於所內由
    特約家醫科醫師診療，據最近一次（98年9月22日）診療時
    測量血壓143/83毫米汞柱，脈搏每分鐘51次，尚屬穩定，依
    其目前病況可持續所內門診追蹤治療，或依病況需要戒送外
    醫」，此有臺灣臺北看守所98年9月24日北所衛字第0980011
    395號函檢附被告就診病歷單等資料附本院卷可稽，足見被
    告並無現罹疾病，非保外治療顯難痊癒之情形，聲請意旨執
    詞請求保外就醫云云，自不足採。
五、綜上，本院審酌全案卷證及聲請人上揭聲請理由各情，認聲
    請人所提事由，尚不符合法定具保停止羈押之要件，復審酌
    被告前開羈押原因尚未消滅，目前無其他適合方式足以擔保
    被告能順利完成刑事審判、執行，故仍有羈押必要，所請具
    保停止羈押，自難准許，應予駁回。
中    華    民    國    98    年    10    月    30    日
                    刑事第十八庭審判長法  官  吳鴻章
                                      法  官  曾淑華
                                      法  官  汪梅芬
以上正本證明與原本無異。
如不服本裁定，應於收受送達後五日內向本院提出抗告狀。
                                      書記官  劉寶鈴
中    華    民    國    98    年    10    月    30    日


司法院資訊處製作；財團法人民間司法改革基金會備份。
